【裁判字號】    98,交抗,1746
【裁判日期】    980914
【裁判案由】    違反道路交通管理處罰條例
【裁判全文】
臺灣高等法院交通事件裁定            98年度交抗字第1746號
抗  告  人  交通部公路總局新竹區監理所中壢監理站
受  處分人  甲○○
上列抗告人因受處分人違反道路交通管理處罰條例案件，不服臺
灣桃園地方法院，中華民國98年6月5日所為裁定（98年度交聲字
第712號），提起抗告，本院裁定如下：
    主  文
抗告駁回。
    理  由
一、本件原處分機關處分意旨略以：異議人即受處分人甲○○於
    民國98年2月2日晚上9時7分許，飲酒後呼氣酒精濃度已達每
    公升0.57毫克，超出每公升0.55毫克之規定標準以上，猶駕
    駛車牌號碼CT-2310號自用小客車於道路，嗣行經桃園縣中
    壢市○○路○段322號前時，為桃園縣政府警察局交通隊中壢
    交通分隊員警袁春華攔檢查獲，並以異議人酒後駕車為由，
    依違反道路交通管理處罰條例第35條第1項第1款之規定掣單
    舉發，嗣異議人於應到案日期前到案聽候裁決，經原處分機
    關依上開條文、違反道路交通管理事件統一裁罰基準及處理
    細則第43條、第44條及第67條等規定，於98年2月11日以壢
    監裁字第裁53-DB0000000號違反道路交通管理事件裁決書裁
    處異議人罰鍰新臺幣（下同）罰鍰49,500元，並吊扣駕駛執
    照12個月及施以道安講習在案。
二、聲明異議意旨略以：異議人於上揭時、地係酒後駕駛自用小
    客車，並非駕駛職業聯結車，惟因多照合一制度，故異議人
    於考領職業連結車駕駛執照後，即不再領有自用小客車駕駛
    執照，是裁決結果將會吊扣異議人之職業聯結車駕駛執照，
    將使異議人無法繼續擔任職業聯結車司機，對異議人之工作
    權造成極大侵害，亦有違平等原則及比例原則，乃對於原處
    分聲明異議等語。
三、抗告意旨略以：受處分人甲○○於酒後駕駛自用小客車遭警
    攔查舉發，係持用職業聯結車駕駛執照，惟依道路交通管理
    處罰條例第68條規定，係指駕駛人因違規遭吊扣該違規車類
    之駕駛執照後，不再另予吊扣其他各級車類駕駛執照之情形
    ，與駕駛人持高一級駕駛執照，駕駛低一級車類之情形尚屬
    有間，自不得比附適用，仍應吊扣駕駛人所持用之高一級駕
    駛執照，即酒後駕駛自用小客車遭警攔查舉發之際所持用職
    業聯結車駕駛執照，方屬適法，且不違反比例原則。又依處
    罰條例第35條第1項之規定，原裁定將有合法駕駛執照之駕
    駛人酒後駕車，不須吊扣駕照，得繼續駕駛自用小客車，對
    酒後駕車須吊扣駕照限制駕駛權利之其他駕駛人顯不公平，
    亦顯已違反道路交通管理處罰條例第35條規定。而對於無照
    駕駛之人，酒後駕車尚須依道路交通管理處罰條例第67條第
    6項受有1年內不得考領駕照之限制；然而，本案受處分人領
    有合格駕照酒後駕車，不須吊扣駕照，亦不須受不得考領駕
    照之限制，得繼續駕駛違規當時車種，亦與公平原則相違。
    爰就原裁定關於「吊扣駕執12個月」部分，提起抗告，請求
    撤銷原裁定，准予吊扣受處分人之職業聯結車駕駛執照12
    個月云云。
四、經查：原裁定認定受處分人甲○○於前揭時地持職業聯結車
    駕駛執照酒後駕駛自用小客車之違規事實，係以有酒精測定
    紀錄表、桃園縣政府警察局98年2月3日桃警局交字第DB0000
    000號舉發違反道路交通管理事件通知單及交通部公路總局
    新竹區監理所98年2月11日壢監裁字第裁53-DB0000000號違
    反道路交通管理事件裁決書各1件附卷可稽。並敘明受處分
    人前揭違規行為觸犯刑法罰部分，由臺灣桃園地方法院檢察
    署檢察官於98年2月5日以98年度速偵字第905號為緩起訴處
    分，再議後，亦經臺灣高等法院檢察署檢察長於98年3月3日
    以98年度上職議字第2550號駁回再議確定，而受處分人亦已
    於98年4月6日依該緩起訴內容繳交20,000元，業經核閱臺灣
    桃園地方法院檢察署98年度速偵字第905號公共危險案件全
    卷屬實。因認受處分人前揭違規事證雖明確，惟原處分機關
    逕以異議人酒精濃度超過規定標準，對受處分裁處罰鍰49,5
    00元及吊扣駕駛執照，與法尚有未合，而將原處分撤銷，另
    裁定受處分人處罰鍰29,500元，並應接受道路交通安全講習
    ，已詳敘其依憑之證據及認定之理由，經核並未悖於經驗及
    論理法則。又按道路交通管理處罰條例第68條業於民國94年
    12月14日修正，並自95年3月1日施行，修正前之道路交通管
    理處罰條例第68條規定：「汽車駕駛人，因違反本條例及道
    路交通安全規則之規定，受吊扣或吊銷駕駛執照處分時，吊
    扣或吊銷其持有各級車類之駕駛執照」；而修正後之道路交
    通管理處罰條例第68條則規定：「汽車駕駛人，因違反本條
    例及道路交通安全規則之規定，受吊銷駕駛執照處分時，吊
    銷其持有各級車類之駕駛執照」，即將原條文中之「吊扣或
    」3字刪除，查其立法過程：該條文修正前之原提案修正條
    文為：「汽、機車駕駛人，因違反本條例及道路交通安全規
    則之規定，受吊扣或吊銷駕駛執照處分時，吊扣或吊銷其違
    法或違規當時所駕駛車輛之駕駛執照」，交通部於委員審查
    會時表達反對意見，認為此修正結果將產生如駕駛人以其領
    有之聯結車、大客車、大貨車駕駛執照駕駛小型車，而有違
    規酒後駕車、肇事逃逸等情時，將無法吊扣或吊銷其所持駕
    駛執照，以達有效處罰與維護道路交通安全之目的。然立法
    者考量因違規而吊扣駕照，不宜連其他如職業上、生活上所
    需之駕照一併吊扣，否則恐影響人民工作及生活甚鉅，有失
    之過酷等情，最終協商通過之道路交通管理處罰條例第68條
    ，係將「吊扣或」3字刪除，以上立法過程，有立法院公報
    94卷48期3430號二冊頁107至136、94卷70期3452號頁135至
    141可考。顯見立法者真意在於汽車駕駛人因違反道路交通
    管理處罰條例及道路交通安全規則之規定，受「吊銷駕照」
    處分者，仍維持一併吊銷其持有各級車類之駕駛執照，至於
    受「吊扣」駕駛執照處分時，僅能「吊扣」違規當時所駕駛
    車輛之駕駛執照，不能再擴大適用、「吊扣」其持有各級車
    類之駕駛執照甚明。又此修正並未剝奪各交通執法單位適用
    道路交通管理處罰條例時之裁量權，各交通執法單位仍可依
    駕駛人不同違規情狀依法為輕重不同之裁量，僅就擴大吊扣
    駕照之處分，為限縮之修正。況酒醉駕車行為係製造法所不
    容許之風險，以風險製造之立場觀之，並不因駕駛車輛種類
    之不同，而有所差別。但從風險實現之觀點而言，酒醉駕駛
    車類之不同，其對於交通安全衍生之實害結果也有所差異，
    如駕駛人駕駛低一級之車類違反本條例之規定時，不論其所
    造成之實害結果，而一律吊扣駕駛人所持有之各類駕照，亦
    有違相同事件相同處理，不同事件不同處理之平等原則。故
    本件原處分機關裁處受處分人「吊扣其駕駛執照12個月」，
    核與修正後即現行道路交通管理處罰條例第68條規定不符，
    是原法院因此撤銷原處分，並無違誤。至抗告人指本案受處
    分人如不須吊扣駕照，亦不須受不得考領駕照之限制，得繼
    續駕駛違規當時之職業聯結車，與公平原則相違云云，然縱
    認現行道路交通管理處罰條例第68條條文內容，或有造成此
    適用上不盡妥適之情形，亦屬立法政策之範疇，尚非法院審
    理個案時所得審酌。是原處分機關以前揭抗告意旨就原法院
    撤銷原處分關於「吊扣駕駛執照12個月」部分提起抗告，指
    摘原裁定不當，難認有據，應予駁回。
五、據上論結，應依道路交通案件處理辦法第26條，刑事訴訟法
    第412條，裁定如主文。
中    華    民    國    98    年    9     月    14    日
                  刑事第二十二庭審判長法  官  郭雅美
                                      法  官  洪于智
                                      法  官  李麗珠
以上正本證明與原本無異。
不得再抗告。
                                      書記官  陳禹任
中    華    民    國    98    年    9     月    14    日


司法院資訊處製作；財團法人民間司法改革基金會備份。
